臺灣臺南地方法院民事裁定
110年度聲字第44號
異  議  人  陳耀圻  
            陳姿合  
            陳玲秀  

相  對  人  陳咨頤  

上列當事人間因清償提存事件，異議人對於本院提存所於民國11
0年2月24日所為准許提存之處分（本院110年度存字第240號）聲
明異議，本院裁定如下：
    主    文
異議駁回。
    理    由
一、按關係人對於提存所之處分，得於處分通知書送達關係人翌
    日起10日之不變期間內，提出異議。提存所認前項異議有理
    由時，應於10日內變更原處分，並將通知書送達關係人；認
    異議無理由時，應於10日內添具意見書，送請法院裁定之。
    法院認異議為有理由時，應以裁定命提存所為適當之處分，
    認異議為無理由時，應駁回之。前項裁定，應自收受異議之
    日起10日內為之，並應附具理由，送達提存所及關係人。對
    於法院之裁定，得為抗告。但不得再抗告。提存法第24條及
    第25條分別定有明文。查，本院提存所於民國110年2月24日
    准許相對人對異議人聲請清償提存新臺幣（下同）76萬元，
    以本院110年度存字第240號提存書提存在案（下稱系爭提存
    事件），該提存通知書已於110年3月2日送達異議人，異議
    人於收受送達後，同年月8日具狀聲明異議，本院提存所認
    其異議無理由，已添具意見書送請本院裁定，此據本院調取
    系爭提存事件卷宗審認無誤，核與上開規定相符，先予敘明
　　。
二、異議意旨略以：
  ㈠異議人陳耀圻原為臺南市白河區關子嶺56、56-1建物（下爭5
    6、56-1建物）之所有權人，上開建物目前為景大山莊及津
    大企業社營業使用中，陳耀圻已寄出存證信函向該二商號表
    示不同意其等繼續使用上開建物，並請其等遷出。陳耀圻既
    已明確表示不同意該二商號使用建物，與其等間自無租賃關
    係，且相對人為自然人，非上開營業主體，不知相對人係依
    何法律關係辦理提存。又上開建物所有權人於109年12月31
    日變更為異議人陳姿合、陳玲秀，陳姿合、陳玲秀亦未曾同
    意該二商號使用上開建物，堪認兩造間就上開建物並無租賃
    關係存在，自不應准許提存。縱認有租賃關係存在，兩造間
    亦未約定清償地，異議人陳玲秀住所地在台北市，相對人應
    向其住所地法院辦理提存，而不應概括向本院提存。況本件
    租賃標的之部分土地為一人單獨所有、部分土地為多人分別
    共有，並無公同共有，租金債權為可分之金錢給付，相對人
    將住居於不同縣市之六位受取權人概括向本院辦理提存，違
    反提存法第4條、提存法施行細則第3條第1款及民法第314條
    之規定。
  ㈡相對人於110年2月17日以白河仙草埔郵局第7號存證信函通知
    陳玲秀，請其在1月31日前把「共同協調完成之正式文件」
    通知相對人，惟其中未說明承租之土地範圍及為何標的給付
    租金，更無提出任何款項予異議人，並非「給付」之提出，
    依法不生催告的效力。況前開存證信函中要求異議人於110
    年1月31日前提出共同協調完成之文件，異議人自無法回到
    過去提出前開文件，相對人竟以此主張異議人受領遲延，顯
    與事實不符，本件提存自違反民法第326條規定之提存要件
    。
　㈢提存通知書雖記載相對人提存原因及事實，係針對110年1月1
    日至110年2月28日之租金辦理提存，租金標的包括臺南市白
    河區溫泉段971、972、973、1024、1025-1、1131、1137、1
    142、1045地號土地及56、56-1號建物（下稱系爭不動產）
    ，然相對人未提出建物使用執照與上開土地之登記謄本，其
    中1025-1、1045土地為陳耀圻單獨所有，相對人何以可就陳
    耀圻單獨所有之土地，與其他共有土地一起提存。爰基於上
    開理由聲明異議，請求變更原處分等語。
三、經查：
  ㈠按債權人受領遲延，或不能確知孰為債權人而難為給付者，
    清償人得將其給付物，為債權人提存之，民法第326條定有
    明文。又按提存乃非訟事件，提存所僅得就形式上之程式為
    審查，凡提存人之聲請合於提存法規定之提存要件，提存所
    即應受理提存，至於提存人之清償提存是否合乎債務本旨而
    為提存，此乃實體上之問題，應由提存人自行斟酌，提存所
    無庸亦無權加以審查，故提存所之受理提存與債務人是否依
    債務本旨而為清償，為不相同之兩件事（最高法院93年度台
    上字第1765號判決意旨參照）。是提存乃債務人將其應為之
    給付，提存於國家設置提存所，以代清償或達到法律上某一
    目的之行為，其性質屬於非訟程序，而非判斷私法上權利義
    務訴訟程序，提存所就具體提存事件僅得依提存法及其施行
    細則規定為形式上審查，至當事人有關實體事項之爭執，應
    由當事人另行以訴訟方式謀求解決，提存所並無審查權限。
    故提存人為清償提存時，僅須具備提存法第8條及第9條所定
    法定程式，另依提存法施行細則第20條第5款規定，尚無須
    附具關於提存原因之證明文件。提存所亦僅得由提存書之記
    載就形式上之程式為審查，倘認相符即應准予提存，至於清
    償提存是否依債務本旨而發生清償效力，及有無實體法律關
    係存在等情，並非於提存時由提存所認定，而應於涉訟時由
    受訴法院依法審認之。
  ㈡經查，本院提存所受理系爭提存事件，係因相對人主張其向
    受取權人（含異議人等三人及辛美娟、陳俞妦、陳玲秀共計
    六人）承租系爭不動產，經相對人以白河仙草埔郵局110年1
    月18日第1至6號存證信函通知受取權人提出共同協調完成之
    正式文件，以利相對人支付租金，因受取權人逾時未提出共
    同協調完成之文件，相對人無法給付租金，受取權人已有受
    領遲延之情事為由，而於110年2月24日提出存證信函及掛號
    回執、提存人本人及代理人身分證明文件等件，向本院提存
    所聲請為清償提存等情，業經本院調取系爭提存事件卷宗核
    閱無訛。異議人雖謂相對人於110年2月17日寄送白河仙草埔
    郵局第7號存證信函予陳玲秀，請求陳玲秀於110年1月31日
    前提出共同協調完成之正式文件，陳玲秀無法回到過去提出
　　該文件，顯有違提存之要件等語，但相對人前已於110年1月
    18日以白河仙草埔郵局第5號存證信函為相同請求，陳玲秀
    逾時未提出，確有受領遲延之情事，本院提存所審核相對人
    已具體敘明提存物受取權人拒絕受領給付，有受領遲延之情
    事，合於民法第326條規定之提存要件，及符合提存法第8、
　　9條與提存法施行細則第3條第1項各款規定後，准予提存，
    核屬於法有據。
  ㈢異議人雖以前開事由抗辯相對人為本件提存無法律上依據等
    語，惟依前揭說明，提存所僅得由提存書之記載為形式上之
    程序審查，倘認相符即應准予提存，至於相對人所為之本件
    清償提存，是否依債務本旨而發生清償效力，以及兩造間有
    無實體法律關係存在，並非提存所所能審核確認。是依異議
    人所提之法律見解，其稱本件提存無法律上依據等情，縱為
    真實可採，亦僅係相對人所為本件清償提存是否符合債務本
    旨而發生清償效力之問題，應係兩造日後涉訟時由受訴法院
    依法審認之，並非提存所所得加以審認。異議人前開主張仍
    非拒絕相對人提存之正當理由，於系爭提存事件尚無審酌之
    必要，而無可採。
  ㈣異議人另主張陳玲秀住所在台北市，相對人就該部分向本院
    提存違反提存法第4條、提存法施行細則第3條第1款及民法
    第314條之規定云云；惟按提存法第4條第1項固規定清償提
    存事件，由民法第314條所定清償地之法院提存所辦理之，
    然同條第4項亦規定，數人有同一債權，其給付不可分，或
    為公同共有債權，而債權人住所不在一法院管轄區域者，由
    其中一住所地法院提存所辦理之。本件相對人主張系爭提存
    事件之各受取權人有同一租金債權，而其中受取權人即異議
    人陳耀圻、陳姿合住所地位於本院管轄區域內，是以相對人
    向本院提存所辦理清償提存，於法並無不合。
  ㈤依上所述，本院提存所於110年2月24日所為110年度存字第24
    0號准予提存之處分，並無不當。異議人之聲明異議為無理
    由，應予駁回。
四、依提存法第25條第1項後段，裁定如主文。 
中　　華　　民　　國　　110 　年　　4 　　月　　9 　　日
                    民事第五庭  法  官  張家瑛
以上正本係照原本作成。
如對本裁定抗告，須於裁定送達後10日內向本院提出抗告狀，並
應繳納抗告費新臺幣1,000 元。 
中　　華　　民　　國　　110 　年　　4 　　月　　9 　　日
                                書記官  陳雅婷